【裁判字號】    98,消債更,245
【裁判日期】    980515
【裁判案由】    更生事件
【裁判全文】
臺灣板橋地方法院民事裁定           98年度消債更字第245號
聲  請  人  甲○○
上列當事人因消費者債務清理事件聲請更生，本院裁定如下：
    主  文
聲請駁回。
聲請費用由聲請人負擔。
    理  由
一、本件聲請意旨略為：聲請人於民國（下同）95年間與最大債
    權金融機構永豐國際商業銀行達成協商，自95年６月起，分
    120 期，利率2%，每月10日繳交新台幣（下同）22717 元。
    然聲請人由原先月薪約6 萬元減少為4 萬5000元，扣除健保
    費等實得4 萬3000元，且還要養家活口，每月應付房租1 萬
    500 元、水電瓦斯手機電話費約2000元、聲請人3 餐費用約
    5000元、聲請人之女生活費約7000元、扶養聲請人母親費用
    約2000元。該協商條件實已大大超過聲請人所能負擔，聲請
    人苦撐至96年7 月，終無以為繼而毀諾，實無力繼續履行上
    開協商條件，致使繼續履行協商內容有重大困難，而此事由
    並非聲請人主觀上惡意不履行協議，實係客觀上確有不可歸
    責於己之事由，為此聲請更生云云等語。
二、按債務人與金融機構協商成立者，不得聲請更生或清算，但
    因不可歸責於己之事由，致履行顯有重大困難者，不在此限
    ；本條例施行前，債務人依金融主管機關協調成立之中華民
    國銀行公會會員辦理消費金融案件無擔保債務協商機制與金
    融機構成立之協商，準用前項之規定，消費者債務清理條例
    （下稱本條例）第151條第5項、第6項分別定有明文。又聲
    請更生或清算不合程式或不備其他要件者，法院應以裁定駁
    回之，但其情形可以補正者，法院應定期間先命補正，復為
    本條例第8 條所明定。次按依債務人與金融機構協商成立者
    ，除非因不可歸責於己之事由，致履行顯有重大困難，否則
    不得聲請更生或清算，本條例第151 條第5 項規定意旨甚明
    。是債務清償方案成立後，固由債務人按其條件履行，惟需
    於其後發生情事變更，在清償期間收入或收益不如預期，致
    該方案履行困難甚或履行不能，因不可歸責於己，始能聲請
    更生或清算。此項規定旨在避免債務人任意毀諾已成立之協
    商，濫用更生或清算之裁判上債務清理程序，蓋以債務清償
    方案係經當事人行使程序選擇權所為之債務清理契約，債務
    人應受該成立之協議所拘束。債務人既已與金融機構協商成
    立，如認該協商方案履行有其他不適當情形，自仍應再循協
    商途徑謀求解決。
三、查本件聲請人前曾依中華民國銀行公會會員辦理消費金融案
    件無擔保債務協商機制，與最大債權銀行成立債務協商，目
    前為毀諾狀態，亦有聲請人提出之財團法人金融聯合徵信中
    心當事人綜合信用報告－債務清理條例前置協商專用債權人
    清冊可憑。
四、經查：
    (一)聲請人主張其由原先月薪約6 萬元減少為4 萬5000元，扣
      除健保費等實得4 萬3000元，有不可歸責之情事變更云云
      。然查，依聲請人提出之存戶交易明細表，其所任職之艾
      利丹尼森公司，自96年2 間起至同年7 月止，每約大抵匯
      入聲請人帳戶4 萬200 元至4 萬3000元，此月薪情形並非
      聲請人所述依協商履約時之6 萬元情況，至於聲請人毀諾
      後自96年8 月至97年6 月間，未據其補正提出每月收入之
      證明，自難認為其所述情事變更減薪情形是否屬實。
    (二)縱若認為聲請人現在可支配之每月所得為4 萬3000元，然
      依其提出每月支出計畫，每月應付房租1 萬500 元、水電
      瓦斯手機電話費約2000元、聲請人3 餐費用約5000元、聲
      請人之女生活費約7000元、扶養聲請人母親費用約2000元
      之情，本院審酌其所述每月應付房租1 萬500 元一項，
      惟聲請人提出之存戶交易明細表，關於支付房租1 萬500
      元之情，僅有95年6 月、7 月、9 月、10月、96年1 月、
      3 月、5 月有此之出之紀錄，並非每月均付房租1 萬500
      元。聲請人之女為76年出生，有戶籍謄本之記載可證，
      其已成年，聲請人對之無扶養之義務，無庸按月給付扶養
      費7000元。排除聲請人上開不確實之生活支出，縱認為聲
      請人現在可支配之每月所得為4 萬3000元，每月開銷後之
      餘額，應足清償與債權銀行協商每月繳交22717 元款項，
    (三)本件難認係協商成立後有何情事變更致生履行有重大困難
      之情事。綜上所述，聲請人既不合於「不可歸責於己之事
      由致履行顯有重大困難」之法定要件，本件聲請更生即無
      理由，應予駁回。至聲請人如確有一時經濟上之困難，非
      無提出相關證明文件向最大債權銀行再行協商以變更還款
      方案之機會，如債權人仍堅持原協商條件，或無意實質商
      談，致聲請人難以按協議清償，仍得再行聲請更生或清算
      ，本院審酌如認合於不可歸責之事由致履行顯有重大困難
      之法定要件，自得准予更生，附此敘明。
五、據上論結，本件聲請人未能舉證證明於協商成立後，其經濟
    情事有所變更，致無法依原協商履行，其主張具有不可歸責
    之事由，即難採取。本院審酌卷存書證，認並無聲請人所述
    其「履行顯有重大困難」情事發生，從而其聲請更生，應屬
    無據，自不應准許，爰裁定如主文。
中    華    民    國    98    年    5     月    15    日
              民事第二庭    法      官  陳財旺
上為正本係照原本作成
如不服本裁定，應於裁定送達後10日內，以書狀向本院提出抗告
，並繳納抗告費新臺幣1千元
中    華    民    國    98    年    5     月    15    日
                            書  記  官  孫國慧


司法院資訊處製作；財團法人民間司法改革基金會備份。
